臺灣高雄地方法院高雄簡易庭簡易民事判決　　　　　九十三年度雄簡字第六八七號
　　原　　　告　蔡玉蘭
　　訴訟代理人　李慶榮律師
　　　　　　　　孫守濂律師
　　被　　　告　蕭良圭
　　訴訟代理人　林永泰
右當事人間債務人異議之訴事件，本院於民國九十三年五月二十五日言詞辯論終結，
判決如下：
    主  文
本院九十三年度執字第四一六一號原告與被告間清償票款強制執行事件，對原告所為
之強制執行程序應予撤銷。
訴訟費用由被告負擔。
    事實及理由
一、原告主張：被告持原告及訴外人陸富榮於民國八十年十一月十二日所簽發、未載
    到期日、票號一一四三一０號、面額新台幣（下同）十二萬七千五百元之本票一
    紙（下稱系爭本票），向本院對原告及陸富榮聲請本院八十一年票字第四三八號
    本票強制執行裁定後，以該本票裁定為執行名義向本院民事執行處對原告及陸富
    榮聲請本院八十一年度執字第一一二三號清償票款強制執行事件，因執行無效果
    ，而經本院民事執行處於八十一年二月十二日發給八十一高維民敬八一執一一二
    三字第０二六四０號債權憑證（下稱系爭債權憑證）。被告取得系爭債權憑證後
    ，於約十二年後之九十三年一月二十八日，始又持系爭債權憑證為執行名義向本
    院民事執行處聲請本院九十三年度執字第四一六一號清償票款強制執行事件，因
    ：１、系爭本票上之原告姓名並非原告之筆跡，而係他人所偽造，原告自不負給
    付系爭票款之責任。２、系爭本票及債權憑證之請求權已罹於三年之時效期間，
    原告自得主張時效抗辯而拒絕給付系爭票款。３、原告主張之上開二部份事實，
    請求法院依強制執行法第十四條之規定擇一為原告勝訴之判決即可等語。並聲明
    如主文第一項所示。
二、被告則以：系爭本票係原告所簽發，且本票之請求權時效期間應為十五年等語資
    為抗辯。並聲明：駁回原告之訴。
三、得心證之理由：
（一）、按，「執行名義成立後，如有消滅或妨礙債權人請求之事由發生，債務人得
        於強制執行程序終結前，向執行法院對債權人提起異議之訴。如以裁判為執
        行名義時，其為異議原因之事實發生在前訴訟言詞辯論終結後者，亦得主張
        之。」、「執行名義無確定判決同一之效力者，於執行名義成立前，如有債
        權不成立或消滅或妨礙債權人請求之事由發生，債務人亦得於強制執行程序
        終結前，提起異議之訴。」，強制執行法第十四條第一項前段及第二項分別
        定有明文。次按，「票據上之權利，對匯票承兌人及本票發票人，自到期日
        起算；見票即付之本票，自發票日起算；三年間不行使，因時效而消滅。」
        ；「本票應....。未載到期日者，視為見票即付」，票據法第二十二條第一
        項前段及第一百二十條第二項分別定有明文規定。再按，「消滅時效，因左
        列事由而中斷：一、請求。二、承認。三、起訴。」、「左列事項，與起訴
        有同一效力：....。五、開始執行行為或聲請強制執行。」；「時效中斷者
        ，自中斷之事由終止時，重行起算。」；「時效完成後，債務人得拒絕給付
        。」，民法第一百二十九條、第一百三十七條第一項、第一百四十四條第一
        項分別定有明文。依上述票據法法條之明文規定可知，持票人對於本票發票
        人之票款請求權之消滅時效期間為三年，如執票人三年間不行使，其票款請
        求權即罹於消滅時效期間，本票發票人自得依民法第一百四十四條第一項之
        規定拒絕給付票款，故本件被告辯稱系爭本票之票款請求權時效期間應為十
        五年云云，與上開法條之明文規定不符，自不足採。惟此票款請求權之三年
        消滅時效期間，如執票人曾聲請強制執行，則依上述民法第一百二十九條及
        第一百三十七條第一項之規定，消滅時效即因聲請強制執行而中斷；並於執
        行法院因執行無效果發給債權憑證致執行案件終結之日，因中斷時效之事由
        終止，而自此時效中斷之事由終止之日，重行起算。又所謂消滅時效，於我
        國立法例係採「抗辯權發生主義」，係指因長期間不行使權利而使請求權減
        損效力之時效制度，為喪失權利的原因，亦即，時效期間經過後不僅債權及
        物權本身不消滅，請求權亦不歸於消滅，而僅賦予債務人得拒絕給付之抗辯
        權而已，故債權人仍得依法聲請強制執行，而非已不得聲請強制執行，債務
        人則得提起異議之訴而主張其時效抗辯權，此參照司法院二十五年院字第一
        四九八號解釋：「執行名義上債權人所有之請求權，雖已罹於時效而消滅，
        執行法院仍應依債權人之聲請，予以執行，惟債務人得主張時效，提起執行
        異議之訴。」之解釋文自明，併予敘明。
（二）、經查，原告主張之上開事實，業據其提出載明上開執行過程之本院八十一高
        維民敬八一執一一二三字第０二六四０號債權憑證影本一份為證。而經本院
        依原告之聲請調閱上開卷宗審查後，被告歷次聲請強制執行事件之過程為：
        被告持系爭本票之本院八十一年票字第四三八號本票強制執行裁定，向本院
        民事執行處聲請本院八十一年度執字第一一二三號清償票款強制執行事件，
        經本院民事執行處執行無效果後於八十一年二月十二日發給原告系爭債權憑
        證；被告再於約十一年九個月後之九十三年一月八日持系爭債權憑證為執行
        名義，向本院民事執行處聲請本院九十三年度執字第一五五一號清償票款強
        制執行事件，並於聲請強制執行時在聲請狀上同時表明因被告無財產可供執
        行而請求直接發給債權憑證，本院民事執行處因而依被告之聲請於並未對原
        告為任何被告已聲請強制執行之通知下，即於收受被告聲請狀後之隔日即同
        年月九日，在系爭債權憑證上逕行註明執行無效果後發還被告系爭債權憑證
        ，而終結該執行案件；被告再於九十三年一月二十八日，持系爭債權憑證為
        執行名義向本院民事執行處聲請本件本院九十三年度執字第四一六一號清償
        票款強制執行事件，而本件之執行程序則尚未終結等執行過程，有本院八十
        一年票字第四三八號本票強制執行事件、八十一年度執字第一一二三號清償
        票款強制執行事件、九十三年度執字第一五五一號清償票款強制執行事件、
        及本件九十三年度執字第四一六一號清償票款強制執行事件等卷宗在卷可稽
        。揆諸前揭法條規定之說明，系爭本票票款請求權之三年時效期間，自被告
        八十一年二月十二日取得系爭債權憑證之翌日重行起算後，已於八十四年二
        月十二日屆滿，而被告雖於九十三年一月八日持系爭債權憑證為執行名義向
        本院民事執行處聲請本院九十三年度執字第一五五一號清償票款強制執行事
        件，然因本院民事執行處依被告之聲請並未對原告為任何被告已聲請強制執
        行之通知，自不足以發生被告默示拋棄時效利益之法律效果，故本件不論以
        九十三年一月八日，被告持系爭債權憑證為執行名義向本院民事執行處聲請
        本院九十三年度執字第一五五一號清償票款強制執行事件之日計算；或以九
        十三年一月二十八日，被告持系爭債權憑證為執行名義向本院民事執行處聲
        請本件本院九十三年度執字第四一六一號清償票款強制執行事件之日計算，
        均已罹於三年之消滅時效期間，依上開法條規定之說明，原告自得依法拒絕
        給付。
（三）、綜上所述，原告於本件本院九十三年度執字第四一六一號清償票款強制執行
        程序終結前，依強制執行法第十四條之規定提出時效消滅之抗辯而拒絕給付
        票款，請求撤銷本件本院九十三年度執字第四一六一號清償票款強制執行事
        件對原告所為之強制執行程序，為有理由，應予准許。
（四）、又本件既已就原告主張之時效消滅抗辯部份為原告勝訴之判決，則就系爭本
        票是否係原告所簽發部份之爭執即無另予審酌之必要，併予敘明。
四、結論：本件原告之訴為有理由，依民事訴訟法第四百三十六條第二項、第七十八
    條，判決如主文。
中　　　華　　　民　　　國　　九十三　　年　　　六　　　月　　　八　　　日
    　　　　　　　　　　　　　　　臺灣高雄地方法院高雄簡易庭
                                      法  官  郭文通
右為正本係照原本作成。
如對本判決上訴須於判決送達後廿日內向本院提出上訴狀。未表明上訴理由者，應於
上訴後廿日內向本院提出上訴理由狀。(須按他造人數提出繕本)
中　　　華　　　民　　　國　　九十三　　年　　　六　　　月　　　八　　　日
                                      書記官　黃美玲
